臺灣高等法院刑事判決
110年度上訴字第35號
上  訴  人    臺灣桃園地方檢察署檢察官
被      告    鐘培彰  


上列上訴人因被告違反毒品危害防制條例案件，不服臺灣桃園地
方法院一０九年度審訴字第一０六三號，中華民國一０九年十一月
十六日第一審判決（起訴案號：臺灣桃園地方檢察署一０九年度
毒偵字第一七二九號），提起上訴，本院判決如下：
    主  文
上訴駁回。
    理  由
一、經本院審理結果，認第一審判決對被告鐘培彰為公訴不受理
    之諭知，核無不當，應予維持，並引用第一審判決書記載之
    證據及理由（如附件）。
二、檢察官上訴意旨略以：
　㈠109年1月15日修正公布之毒品危害防制條例第24條第2項雖規
    定：「前項緩起訴處分，經撤銷者，檢察官應繼續偵查或起
    訴」，或可解釋為撤銷附命戒癮治療之緩起訴處分後，除起
    訴外，亦得再為聲請觀察、勒戒，惟該新修正條文，尚未經
    行政院定施行日期，自仍應適用現行「前項緩起訴處分，經
    撤銷者，檢察官應依法追訴」之規定訴追。此乃因被告事實
    上已接受等同「觀察、勒戒」之處遇，惟其竟未能履行該條
    件，自應於撤銷緩起訴處分後就前案依法起訴，而無再次聲
    請法院裁定觀察、勒戒之必要(最高法院100年度第1次刑事
    庭會議決議、臺灣高等法院109年度毒抗字第140號裁定、10
    9年度上訴字第2570號判決意旨參照) 。
　㈡本案被告前於一０五、一０六年間因施用毒品案件，經新竹地
    檢署分別為附命完成戒癮治療之緩起訴處分確定，惟被告於
    緩起訴期間，因故意犯他罪受有期徒刑以上刑之宣告，及未
    依規定完成戒癮治療之處遇措施，經同署分別為撤銷緩起訴
    處分，被告於前開撤銷緩起訴處分公告後三年內，再犯本案
    施用第一、二級毒品行為，因其事實上既已接受等同觀察、
    勒戒之處遇，自應由檢察官逕行起訴，並無再次聲請法院裁
    定觀察、勒戒之必要，原判決援引尚未施行之毒品危害防制
    條例第二十四條第二項規定及其立法理由，以法律解釋得出
    最高法院一００年度第一次及一０四年度第二次刑事庭會議決
    議意旨已無法適用於本案，逕為諭知不受理判決，顯然違背
    法律規定云云。
三、經查，一０九年一月十五日新修正公布之毒品危害防制條例
    第二十四條第二項之規定，確因尚未經行政院定施行日期，
　　未生效。惟按已生效施行之新修正毒品危害防制條例第二十
    條第三項規定，對犯第十條之罪於觀察、勒戒或強制戒治執
    行完畢釋放後，三年後再犯第十條之罪者，適用本條前二項
    之規定，即應先行「觀察、勒戒或强制戒治」。又上開所謂
    「三年後再犯」，只要本次再犯（不論修正施行前、後）距
    最近一次觀察、勒戒或強制戒治執行完畢釋放，已逾三年者
    ，即該當之，不因其間有無犯第十條之罪經起訴、判刑或執
    行而受影響，此有最高法院一０九年度台上大字第三八二六
    號裁定統一見解之意旨可參。雖現行（修正前）毒品危害防
    制條例第二十四條第一項所規定附命完成戒癮治療之緩起訴
    處分，依實務見解，如已完成附命緩起訴之「戒癮治療」，
    事實上已接受等同「觀察、勒戒或強制戒治」執行完畢釋放
    之處遇；但未完成附命緩起訴之戒癮治療，其緩起訴處分並
    經撤銷者，其「戒癮治療」未完成，即不得解為等同「觀察
    、勒戒或強制戒治」之處遇已完成。既不得認其事實上已接
    受等同「觀察、勒戒或強制戒治」執行完畢釋放之處遇，自
    無從依此計算三年之再犯期間。檢察官前所指最高法院一００
    年度第一次刑事庭會議決議等所採見解，均因本次毒品危害
    防制條例之修正，失其所據。
四、乃原審依前開統一見解，認被告本案犯施用第一、二級毒品
    犯行，前雖受附命完成戒癮治療之緩起訴處分，惟緩起訴均
    經撤銷後，另經判刑確定，以被告本案施用毒品前等同未接
    受完整之機構外處遇措施，揆諸前揭規定說明，仍應依新修
    正之毒品危害防制條例第二十條第一、二項規定，先行送觀
    察、勒戒或强制戒治等處遇，而不應再予單獨追訴處罰，乃
    依刑事訴訟法第三０三條第一款之規定，諭知不受理之判決
    ，即無違誤。檢察官上訴意旨徒以先前實務見解，指摘原判
    決有所違誤，揆諸前揭規定說明，容有誤會，乃無足採，其
    上訴無理由，爰不經言詞辯論，駁回上訴。　
五、據上論斷，應依刑事訴訟法第三百六十八條、第三百七十二
    條、第三百七十三條，判決如主文。
中　　華　　民　　國　　110 　年　　1 　　月　　21　　日
　　　　　　　　　刑事第四庭審判長法　官  陳筱珮
　　　　　　　                    法　官  羅郁婷
　　　　　　                      法　官  陳玉雲
以上正本證明與原本無異。
施用第二級毒品部分不得上訴。
施用第一級毒品部分，如不服本判決，應於收受送達後20日內向
本院提出上訴書狀，其未敘述上訴之理由者並得於提起上訴後20
日內向本院補提理由書（均須按他造當事人之人數附繕本）「切
勿逕送上級法院」。
                                  書記官  蔡麗春
中　　華　　民　　國　　110 　年　　1 　　月　　21　　日